臺灣高等法院刑事判決　　　　　　　　　九十一年度上訴字第三二四號
　　上　訴　人
　　即　被　告　丙○○
　　選任辯護人　金志雄
　　上　訴　人
　　即　被　告　戊○○
　　指定辯護人　本院甲○辯護人
　　上　訴　人
　　即　被　告　乙○○
右上訴人，因違反槍砲彈藥刀械管制條例等案件，不服臺灣台北地方法院，九十年度
訴字第七四五號，中華民國九十一年一月二日第一審判決（起訴案號：臺灣台北地方
法院檢察署九十年度偵字第一二二二七、一二三一五號、併辦案號：同署九十年偵字
第一四二三九號）提起上訴，本院判決如左：
    主    文
原判決撤銷。
丙○○意圖供自己犯罪之用，未經許可，製造炸彈，處有期徒刑拾年，併科罰金新台
幣貳拾萬元，罰金部分如易服勞役，以罰金總額與陸個月之日數比例折算，褫奪公權
柒年。扣案如附表一至六及八所示之物均沒收。
戊○○、乙○○結夥三人以上意圖為自己不法之所有，以脅迫致使不能抗拒而使他人
交付其物，各處有期徒刑柒年肆月。扣案如附表一編號二及附表八所示之物均沒收。
    事    實
一、丙○○於民國八十九年七月間，無意中自友人處得悉設於台北縣新店市○○路一
    九０號九樓之金永達國際有限公司（下簡稱金永達公司）未經其同意，逕將其列
    為股東，心生不滿，欲向該公司實際負責人丁○○理論，均不得要領，嗣經人告
    知其事將由具有黑道背景之人出面解決，丙○○明知槍、彈、炸藥（彈）已經政
    府公告管制，任何人未經許可，不得製造、持有，竟為備供自己犯罪而與丁○○
    方面人員談判、助威、使用，於同年七、八月間，在台北市○○○路獅子林大樓
    購進如附表六所示之手銬，欲供鎖銬丁○○，進行談判之用，並基於概括犯意，
    而從事下列非法製造手槍、炸彈之行為：
    (一)先向臺北市○○○路獅子林大樓（公訴人誤載為萬年商業大樓）一樓某販賣模
      型玩具槍之商店，陸續以新臺幣（下同）五千元至八千元不等之價格購買玩具
      手槍六把、玩具霰彈槍一把、隨槍附贈子彈五十五顆、制式１２ＡＵＧＥ霰彈
      二十一顆（子彈詳情如後述）、霰彈殼五十三顆，如附表五編號第２號所示之
      底火用火藥。又在臺北縣不詳路旁販賣中古機器之攤販，以二千元之價格購買
      如附表五編號第６號所示之物，在臺北縣某不詳大型五金行，以每盒二百元之
      價格購買如附表五編號第１號所示之火藥，且陸續購買如附表五其餘所示之物
      作為改造用之工具。
    (二)旋於該七、八月間在其臺北縣新店市○○路○段三十八號住處利用上開工具，
      連續將前開七把槍枝予以改造，其中五把改造成如附表一所示可發射子彈具有
      殺傷力之槍枝，其餘二把槍枝（如附表三所示）則因不有殺傷力仍屬半成品而
      未遂。
    (三)並另製造如附表四所示具有殺傷力之土製炸彈四顆。
    (四)丙○○因購進玩具槍而受贈持有之子彈詳情如下：
      1.子彈五十五顆部分：包含改造子彈九顆（如附表二編號第２號所示）及土造
        子彈四十六顆（如附表九編號第３號、附表九編號第２號所示）：
      （１）如附表二編號第２號所示之改造子彈九顆係以制式９ｍｍ彈殼加裝直徑
            ９ｍｍ之金屬彈頭組合而成，具有殺傷力。
      （２）如附表二編號第３號所示之土造子彈三十三顆亦均具有殺傷力。
      （３）如附表九編號第２號所示之土造子彈十三顆不具殺傷力。
      2.就制式１２ＡＵＧＥ霰彈二十一顆部分：
      （１）如附表二編號第１號所示之霰彈一顆具有殺傷力。
      （２）如附表九編號第１號所示之改造霰彈二十顆係將已擊發過之制式１２Ａ
            ＵＧＥ霰彈彈殼重新裝填底火、火藥及若干直徑約３ｍｍ之鋼珠組合而
            成，均不具殺傷力。
    丙○○因此未經許可，無故持有具有殺傷力之如附表二編號第１號所示之霰彈一
    顆、如附表二編號第２號所示之改造子彈九顆、如附表二編號第３號所示之土造
    子彈三十三顆。
二、其間，丙○○持續監控丁○○之行蹤，均因丁○○身旁有他人相陪而作罷。嗣於
    九十年四月二十七日中午十二時許，適逢戊○○、乙○○開車至丙○○上開住處
    聊天，丙○○向戊○○、乙○○提及金永達公司擅用其名義擔任股東乙事，並央
    求戊○○、乙○○陪同前往守候丁○○，經戊○○、乙○○應允後，丙○○即攜
    帶如附表一編號第２號所示之改造手槍一把，於同日下午一時十五分許，由乙○○駕駛車牌號碼Ｌ五—九六九九號之自用小客車，載同丙○○、戊○○至臺北縣
    板橋市○○路四十號處埋伏，恰見丁○○獨自開車外出，丙○○、戊○○、乙○○開車緊隨其後，途經臺北縣中和市、永和市○○路跟蹤至臺北市○○○路二０
    ０號旁巷口，丁○○下車，丙○○、戊○○、乙○○見機不可失，共同基於剝奪
    他人行動自由之犯意聯絡，先由丙○○持如附表一編號第２號所示之改造手槍（
    銀色）下車，抵住丁○○之身體，喝令丁○○不要輕舉妄動，戊○○隨後亦圍過
    來，丙○○即自丁○○背後推擠其上車，丁○○因丙○○、戊○○之強暴、脅迫
    行為，迫於形勢，不得已聽令上車，仍由乙○○駕駛，丙○○、戊○○分坐丁○○兩側，而以此非法方法，剝奪丁○○之行動自由，乙○○隨即駕車返回丙○○
    上開住處，雙方於二樓客廳內針對金永達公司股東一事進行談判。丙○○、戊○○、乙○○結夥共同意圖為自己不法之所有，由丙○○將如附表一編號第２號所
    示之改造手槍置於身旁桌上，質問丁○○何以擅用其名義充當公司股東，並要求
    丁○○賠償六百萬元，否則不許丁○○離開，戊○○即要求丁○○打電話籌款，
    而乙○○向丁○○恫稱：我開車跟了你半年，你開什麼車、去什麼地方、旁邊帶
    了什麼人，我都很清楚等語，丙○○、戊○○、乙○○結夥以前開脅迫方式，致
    使丁○○不能抗拒，不得已答應以六百萬元解決，在丙○○等一夥人之監管下，
    以電話與友人許劍文聯繫，由於許劍文當時僅能籌得六十萬元現金，經丁○○與
    丙○○協調後，決定先支付現金六十萬元，餘款五百四十萬元部分由丁○○開立
    如附表七所示之支票四紙並於其上背書交予丙○○，同時簽立如附表八所示之協
    議書一紙，允諾賠償六百萬元，始由乙○○駕駛前揭車輛，丙○○坐於右前座，
    戊○○及丁○○坐於後座，於當日十九時四十分許，駛至臺北縣新店市青潭橋附
    近某一橋頭，由戊○○陪同丁○○下車，向於該處等候之許劍文取得裝有六十萬
    元現金之紙袋，方釋放丁○○而重獲自由。丙○○於是日晚間請戊○○、乙○○
    至桃園火車站站前「皇朝ＫＴＶ酒店」喝酒，以答謝戊○○、乙○○之幫忙，消
    費約十萬元，其餘五十萬元由丙○○花用殆盡；丙○○並於同年月三十日將如附
    表七編號第１號所示之支票存入帳戶提示，惟並未兌現。
三、嗣經丁○○報警，於同年五月二十三日晚間六時四十分許，循線至丙○○位於臺
    北縣新店市○○路六號九樓之二十三「九○六室」之租賃處查獲丙○○，並扣得
    如附表一所示之改造手槍、如附表二所示之子彈、如附表三所示之槍枝半成品、
    如附表四所示之炸彈、如附表五所示之供改造槍枝炸彈所用之物、如附表六所示
    之預備供犯罪所用之警用手銬、如附表七、八所示之犯罪所得之支票、信封（含
    協議書）及如附表九所示不具殺傷力之子彈。
四、案經內政部警政署刑事警察局移送臺灣臺北地方法院檢察署檢察官偵查起訴及移
    送併辦審理。
    理    由
一、訊據上訴人即被告丙○○固坦承於右揭時地購買槍彈，改造槍枝，持有子彈，製
    造炸彈，持改造之手槍抵住告訴人丁○○之身體，迫使其上車，並於住處與告訴
    人談判，嗣由告訴人賠償六百萬元等情不諱，另上訴人即被告戊○○、乙○○固
    坦承於右揭時地隨同被告丙○○驅車前往，並於被告丙○○與告訴人商談時，在
    旁喝茶聊天等情不諱，惟被告三人均矢口否認有妨害自由、強盜之犯行。被告丙○○辯稱伊係懼怕告訴人找黑道背景人物解決彼此爭端，乃購買各式槍、彈以求
    自保，非為犯罪之用，且告訴人係自願上車，亦自動提出六百萬元賠償，伊何曾
    剝奪其行動之自由，更無強盜之不法意圖云云；戊○○辯稱伊僅陪同友人即另被
    告乙○○上山拜訪丙○○，在不明就裏之情況下陪同該二人見到告訴人，伊下車
    後僅抽菸，未強推告訴人上車，其餘諸事與伊無關，僅在旁逗留而已；另被告乙○○則以伊係正常生意人，有雄厚資力，不可能為非作歹，告訴人之指訴前後矛
    盾，實無可信，實則伊僅應友人丙○○之請為之開車，不曾發過一語，也不知發
    生何事云云置辯。
二、經查：
    (一)關於被告丙○○未經許可製造炸彈、槍枝、持有子彈部分：
    １、槍枝部分：
    （１）扣案之如附表一編號第１號所示之改造霰彈槍一把（槍枝管制編號：0000
          000000）經內政部警政署刑事警察局以性能檢驗法鑑驗結果，係仿霰彈槍
          製造之玩具槍換裝土造金屬槍管改造而成，機械性能良好，可擊發適用子
          彈，具有殺傷力，此有內政部警政署刑事警察局（下簡稱刑警局）九十年
          六月五日刑鑑字第七三三九二號鑑驗通知書附卷可參（見九十年度偵字第
          一二二二七號偵查卷《下稱偵查卷第一冊》第一一七至一一八頁）。
    （２）扣案之如附表一編號第２號所示之改造手槍一把（槍枝管制編號：000000
          0000，含彈匣一只）經刑警局以性能檢驗法、試射法鑑驗結果，係仿ＢＥ
          ＲＥＴＴＡ廠半自動手槍製造之金屬玩具手槍換裝土造金屬槍管改造而成
          ，機械性能良好，可擊發適用子彈，且經裝填以玩具槍金屬彈殼加裝底火
          、底火片二片（替代火藥）及重量為０點８８公克之直徑６ｍｍ鋼珠組合
          而成之適用子彈實際試射，測得其鋼珠發射速度為１３５公尺／秒，經計
          算動能為８點０２焦耳，單位面積動能為２８點６４焦耳／平方公分，具
          有殺傷力，此有同上鑑驗通知書、及同局九十年九月二十五日（九十）刑
          鑑字第一八五五二八號函附卷可參（見偵查卷第一冊第一一七至一一八頁
          ，原審卷第一五六至一五七頁）。
    （３）扣案之如附表一編號第３號所示之改造手槍一把（槍枝管制編號：000000
          0000，含彈匣一只）經刑警局以性能檢驗法、試射法鑑驗結果，係仿ＷＡ
          ＬＴＨＥＲ廠半自動手槍製造之金屬玩具手槍換裝土造金屬槍管改造而成
          ，機械性能良好，可擊發適用子彈，且經裝填以玩具槍金屬彈殼加裝底火
          、底火片二片（替代火藥）及重量為０點８８公克之直徑６ｍｍ鋼珠組合
          而成之適用子彈實際試射，測得其鋼珠發射速度為１８７公尺／秒，經計
          算動能為１５點３９焦耳，單位面積動能為５４點９６焦耳／平方公分，
          具有殺傷力，此有同上鑑驗通知書及同上函各一份附卷可參（見偵查卷第
          一冊第一一七至一一八頁，原審卷第一五六至一五七頁）。
    （４）扣案之如附表一編號第４號所示之改造手槍一把（槍枝管制編號：000000
          0000，含彈匣一只）經刑警局以性能檢驗法、試射法鑑驗結果，係仿ＷＡ
          ＬＴＨＥＲ廠半自動手槍製造之金屬玩具手槍換裝土造金屬槍管改造而成
          ，機械性能良好，可擊發適用子彈，且經裝填以玩具槍金屬彈殼加裝底火
          、底火片二片（替代火藥）及重量為０點５０公克之直徑５ｍｍ鋼珠組合
          而成之適用子彈實際試射，測得其鋼珠發射速度為１７９公尺／秒，經計
          算動能為８點０１焦耳，單位面積動能為４０點８２焦耳／平方公分，具
          有殺傷力，此有同上鑑驗通知書及同上函附卷可參（見偵查卷第一冊第一
          一七至一一八頁，原審卷第一五六至一五七頁）。
    （５）扣案之如附表一編號第５號所示之改造手槍一把（槍枝管制編號：000000
          0000，含彈匣一只）經刑警局以性能檢驗法、試射法鑑驗結果，係仿ＷＡ
          ＬＴＨＥＲ廠半自動手槍製造之金屬玩具手槍換裝土造金屬槍管改造而成
          ，機械性能良好，可擊發適用子彈，且經裝填以玩具槍金屬彈殼加裝底火
          、底火片二片（替代火藥）及重量為０點５０公克之直徑５ｍｍ鋼珠組合
          而成之適用子彈實際試射，測得其鋼珠發射速度為１３６公尺／秒，經計
          算動能為４點６２焦耳，單位面積動能為２３點５４焦耳／平方公分，具
          有殺傷力，此有同上鑑驗通知書及同上函附卷可參（見偵查卷第一冊第一
          一七至一一八頁，原審卷第一五六至一五七頁）。
    （６）按所謂「模型槍」，係指原設計非供殺敵、獵物，而使用特殊（空白）子
          彈，可供田徑比賽起步信號，亦可供以嚇退野獸，或射擊訓練等用途之金
          屬材質槍枝。故所謂「改造模型槍」，乃指改造「模型槍」而言。而槍砲
          彈藥刀械管制條例所稱「其他可發射金屬或子彈具有殺傷力之槍枝」，則
          係指改造模型槍以外，經製造、改造具殺傷力之其他槍枝，此有刑警局八
          十六年一月十五日（）刑鑑字第一八０八號函附卷足憑（見原審卷第二
          四０頁）。是以扣案之如附表一編號第１至５號所示之改造霰彈槍、手槍
          ，均非屬模型槍，而應屬「其他可發射子彈具有殺傷力之槍枝」甚明。
    ２、子彈部分：
    （１）扣案之如附表二編號第１號所示之霰彈一顆經刑警局以性能檢驗法、試射
          法鑑驗結果，係制式１２ＡＵＧＥ霰彈，具有殺傷力，有同上鑑驗通知書
          附卷可參（見偵查卷第一冊第一一七至一一八頁）。
    （２）扣案之如附表九編號第１號所示之改造霰彈二十顆經刑警局以性能檢驗法
          、試射法鑑驗結果，係將已擊發過之制式１２ＡＵＧＥ霰彈彈殼重新裝填
          底火、火藥及若干直徑約３ｍｍ之鋼珠組合而成，其中十顆無法擊發，其
          餘十顆雖可擊發，惟其發射動能甚微，均不具殺傷力，有同上鑑驗通知書
          及同上九十年九月二十五日函附卷可參（見偵查卷第一冊第一一七至一一
          八頁，原審卷第一五六至一五七頁）。
    （３）扣案之如附表二編號第２號所示之改造子彈九顆經內政部警政署刑事警察
          局以性能檢驗法、試射法鑑驗結果，係以制式９ｍｍ彈殼加裝直徑９ｍｍ
          之金屬彈頭組合而成，經實際試射，可擊發，具有殺傷力，此有同上鑑驗
          通知書、及同上九十年九月二十五日函附卷可參（見偵查卷第一冊第一一
          七至一一八頁，原審卷第一五六至一五七頁）。
    （４）扣案之如附表二編號第３號所示之土造子彈三十三顆經刑警局以性能檢驗
          法、試射法鑑驗結果，係由制式直徑９ｍｍ彈殼加裝直徑約９ｍｍ之金屬
          彈頭組合而成，經實際試射，可擊發，具有殺傷力，此有同上鑑驗通知書
          、及同上九十年九月二十五日函附卷可參（見偵查卷第一冊第一一七至一
          一八頁，原審卷第一五六至一五七頁）。
    （５）扣案之如附表九編號第２號所示之土造子彈十三顆經刑警局以性能檢驗法
          、試射法鑑驗結果，係由制式直徑９ｍｍ彈殼加裝直徑約９ｍｍ之金屬彈
          頭組合而成，經實際試射，無法擊發，不具殺傷力，此有同上鑑驗通知書
          及同上九十年九月二十五日函附卷可參（見偵查卷第一冊第一一七至一一
          八頁，原審卷第一五六至一五七頁）。
    ３、改造手槍半成品部分：
    （１）扣案之如附表三編號第１號所示之改造手槍半成品一把（槍枝管制編號：
          0000000000）經刑警局以性能檢驗法鑑驗結果，係為玩具金屬槍身、土造
          金屬槍管半成品、玩具金屬彈匣、玩具金屬滑套、複進簧、複進簧桿及撞
          針室等零件，並非完整槍枝，無法試射，此有同上鑑驗通知書及同上九十
          年九月二十五日函附卷可參（見偵查卷第一冊第一一七至一一八頁，原審
          卷第一五六至一五七頁）。
    （２）扣案之如附表三編號第２號所示之改造手槍半成品一把（槍枝管制編號：
          0000000000）經刑警局以性能檢驗法鑑驗結果，係仿ＷＡＬＴＨＥＲ廠半
          自動手槍製造之金屬玩具手槍車通槍管內阻鐵改造而成，槍管與槍身分離
          ，無法發射子彈，依現狀，不具殺傷力，此有同上鑑驗通知書及同上九十
          年九月二十五日函附卷可參（見偵查卷第一冊第一一七至一一八頁，原審
          卷第一五六至一五七頁）。
    ４、扣案之如附表五編號第１號所示之黑色火藥一瓶（毛重０點７６公克，淨重
        ０點３０公克，驗餘０點１２公克），經以氣相層析質譜分析法、薄層分析
        法、掃描式電子顯微鏡／Ｘ－射線能譜分析法鑑驗結果，係硝化甘油、硝化
  纖維等成分，為制式雙基發射火藥；扣案之如附表五編號第２號所示之底火
        用火藥一瓶（毛重１點６３公克，淨重１點０４公克，驗餘０點９４公克）
        ，經以氣相層析質譜分析法、薄層分析法、掃描式電子顯微鏡／Ｘ－射線能
        譜分析法鑑驗結果，係Ｘ磷、硫、氯酸鉀等煙火類火藥成分，此有同上鑑驗
        通知書附卷可參（見偵查卷第一冊第一二一頁）。
    ５、扣案之如附表五編號第３號所示之底火一盒，經以性能檢驗法鑑驗結果，係
        土造底火皿及直徑約４ｍｍ之金屬錐狀物；扣案之如附表九編號第３號所示
        之小鋼珠一盒，經以性能檢驗法鑑驗結果，係直徑３ｍｍ之鋼珠；扣案之如
        附表九編號第４號所示之改造彈殼（頭）一盒，經以性能檢驗法鑑驗結果，
        係土造金屬彈殼半成品、制式口徑９ｍｍ彈頭及８點８ｍｍ之鉛彈頭；扣案
        之如附表九編號第５號所示之霰彈殼五十三顆，經以性能檢驗法鑑驗結果，
        係制式１２ＧＡＵＧＥ霰彈殼，不具底火皿（附表九部分雖於此先為記載，
        但與改造槍枝無關，詳見後述理由欄第四項）。扣案之如附表五編號第５號
        所示之銅條九條，經以性能檢驗法鑑驗結果，其中三條係直徑約１０ｍｍ、
        長約８３ｃｍ之銅棒、二條係直徑約５點９ｍｍ、長約８３ｃｍ及８１點５
        ｃｍ之銅棒、二條係直徑約３點９ｍｍ、長約８３ｃｍ及８４ｃｍ之銅棒、
        二條係直徑約８點８ｍｍ、長約９０點５ｃｍ及９１點５ｃｍ之銅棒；扣案
        之如附表五編號第號所示之彈簧條二十四條，經以性能檢驗法鑑驗結果，
        係直徑、長短不一之金屬彈簧，此有同上鑑驗通知書附卷可參（見偵查卷第
        一冊一一七、一一八頁）。
    ６、炸彈部分：
        扣案之如附表四所示之土製炸彈四顆，經以最專業之拆解方式鑑驗結果，係
        鋼管炸彈，鑑驗人員使用火箭衝擊扳手，以遙控方式旋開鋼質封蓋，內均有
        火藥及燈泡鎢絲（代用引信），係結構完整、威力強大、具破壞性與殺傷力
        之爆裂物，此有刑警局九十年六月十五日刑鑑字第八六八三七號鑑驗通知書
        、九十年九月二十日刑偵五字第一八八五七九號函附卷可參（見偵查卷第一
        冊一一九、一二０頁，原審卷第一五五頁）。
    ７、右揭未經許可製造炸彈及槍枝（包括成品及半成品），持有子彈之事實，業
        據被告丙○○坦承不諱，復有照片十六幀附卷及如附表一至五所示之物扣案
        可為佐證（見九十年度偵字第一四二三九號偵卷《下稱偵查卷第三冊》八四
        至九一頁）。
    ８、被告丙○○雖辯稱：鑑驗報告對於槍枝、子彈及爆裂物均未進行實際試射或
        引爆測試，是否具有破壞性及殺傷力，仍有存疑云云。惟查：
    （１）所謂性能檢驗法，係檢測送鑑證物之（機械）結構、（機械）性能是否完
          整之方法之謂；若送鑑證物組合各機能組件，以發揮整體功能者，以實際
          操作，檢測、研判其構造、功能是否完整，倘其結構完整，能發揮功能者
          ，則認其性能良好。又所謂試射法係送鑑土、改造子彈其外觀結構完整，
          經採樣後，以「土、改造子彈試射台」進行實際試射，以研判子彈結構、
          動能大小及殺傷力之謂。此有上開刑警局九十年九月二十五日函在卷可按
          （見原審卷一五六頁）。扣案之如附表一編號第１號所示之改造霰彈槍雖
          因內政部警政署刑事警察局無適用之子彈而無法進行實際試射，然鑑驗人
          員業以性能檢驗法檢視其結構、性能，認其機械性能良好，可擊發適用子
          彈，具有殺傷力，即為已足。又扣案之如附表一編號第２至５號所示之改
          造手槍、如附表二所示之子彈均經鑑驗人員以性能檢驗法、試射法鑑驗具
          有殺傷力。
    （２）爆裂物之鑑驗方法與槍彈不同，一枚組裝完成之爆裂物，均具危險性，鑑
          驗人員以拆解方式鑑驗，以瞭解其爆炸裝置結構，為最專業之作為，此亦
          有刑警局九十年九月二十日同上函在卷可按（見原審卷第一五五頁）。扣
          案之如附表四所示之炸彈四顆經鑑驗人員使用火箭衝擊扳手，以遙控方式
          旋開鋼質封蓋，內均有火藥及燈泡鎢絲（代用引信），認係結構完整、威
          力強大、具破壞性與殺傷力之爆裂物，當屬可信。
    ９、參以被告丙○○坦稱：我是於去（八十九）年因與黃承國談判破裂且被冒名
        擔任股東之事又未獲得解決，丁○○又雇用黑道來解決，所以愈想愈不甘願
        ，自去年起陸續購買此類物品，並加以改造槍枝以便防身之用。我要讓葉先
        生看我的槍，他用兄弟來壓我，我故意讓他看他有錢找的到兄弟，我也有槍
        。手銬在獅子林廣場買的，打算用來銬丁○○之用等語（見偵查卷第一冊第
        九頁反面，四九頁反面、五一頁反面、八一頁反面至八二、九三頁、原審九
        十年度聲羈字第一四五號刑事卷第十頁反面、原審本案卷第十九頁，第一九
        一頁），足見被告之所以購買槍彈工具，進而改造槍枝、製造炸彈，除自保
        之目的外，尚有意圖供自己犯罪之用。
    １０、被告丙○○僅購買子彈，並未進行任何製造或改造之行為；而扣案之如附表
        三編號第１、２號所示之改造手槍半成品二把，係被告購買後自行打通槍管
        ，則經被告丙○○供承甚明（見原審卷第十七頁之訊問筆錄），惟其不具殺
        傷力，故就子彈部分僅認有無故持有子彈行為，而就改造半成品手槍部分，
        應認已著手進行非法製造手槍，尚未完成而仍屬未遂階段，此與單純之持有
        各種可以獨立分開之槍枝主要組成零件，尚有不同，允宜指明。
    (二)關於被告三人共同未經許可，持有可發射子彈具有殺傷力之槍枝，進而剝奪他
      人行動自由及結夥強盜部分：
    １、被告三人如何在右揭時、地，由被告丙○○持扣案之銀色手槍抵住告訴人身
        體，喝令不要輕舉妄動，戊○○隨後圍過來，丙○○即將告訴人自背後推擠
        上前來接應，由乙○○所駕汽車，迨至丙○○住處後，三人各據一面，環坐
        告訴人三方，除仍出示槍枝外，並出言脅迫，致使告訴人不能抗拒而在被告
        等監管下打電話向友人許劍文籌款，嗣經協調先付現款六十萬元，餘款五百
        四十萬元簽發支票，並立具協議書後，一行人仍同車前往新店青潭橋附近向
        許劍文取得該約定之現款，告訴人始獲釋放，但支票則未兌現等情，業據告
        訴人迭在警局、偵查及歷審中指訴歷歷（偵卷第一冊十二至十四、十六至二
        二、八九至九六、原審卷一０二至一二九頁、本院卷九十一年三月八日訊問
        筆錄），復經證人許劍文（偵卷第一冊二九至三二頁、八九至九三頁、原審
        卷一二九至一三五頁）、楊啟菁（偵卷第一冊三五至三六頁。公訴人原誤載
        為楊麗菁，嗣於原審更正，見原審卷五九頁）證述綦詳，並有協議書、支票
        、車籍作業系統－查詢認可資料附卷（偵卷第一冊四三至四五、六三頁）及
        如附表七、八所示之物扣案可稽。至告訴人之陳述雖有部分前後不符，以當
        時緊張之情勢，告訴人之記憶容有些許模糊，然其基本事實之陳述，與真實
        性無礙，仍得本其自由心證予以斟酌，非謂一有不符或矛盾，即應認其全部
        均為不可採信（最高法院七十四年臺上字第一五九九號判例意旨參照）。
    ２、衡以被告丙○○供稱：數次想找丁○○理論，但其身旁均有人相陪，至九十
        年四月二十七日中午，戊○○、乙○○至其住處聊天，提及冒名股東之事，
        故邀同二人陪同前往，見丁○○單獨駕車而跟隨在後，之後丙○○即出示手
        槍要求丁○○解決，於新店住處，丙○○將槍置於身旁，嗣後丁○○同意以
        六百萬元解決。當天晚上丙○○為答謝戊○○、乙○○之幫忙，至ＫＴＶ酒
        店請喝酒，花費十萬元等語（偵卷第一冊七頁反面至八、八０頁反面至八二
        頁、四九頁反面至五一、九三至九五頁、原審九十年度聲羈字第一四五號卷
        九至十頁。原審卷十九至二二、一九一、一九五、一九六頁）。對於行為之
        緣由、動機、手段與所得財物數額、如何花用等情均坦然承認。但參以其於
        偵查中執行羈押禁見時，友人邱惠玲、兄黃金進曾於九十年五月二十八日前
        往接見，竟向黃金進陳稱：你回去後給「阿胖」（按指乙○○）講，看他要
        請律師或是，就是說，那也沒法度，那天他們去的時候，「阿胖」跟「小龍
        」他們都知道，我儘量那個，我說他們都不知道，叫律師去調卷就知道了，
        就是那天中午他去找我泡茶，我叫他載我，其餘他什麼都不知道，我筆錄這
        樣寫，他就照這樣講，就都沒事了。（黃金進：你說要他怎麼講？）就是出
        事那天他來找我泡茶，我拜託他載我，我筆錄就是這樣寫，其他他都不知道
        ，我拿「東西」他也不知道。˙˙˙我大概就是這樣講，他們就接下去講就
        好了等語，此有會客錄音帶暨譯文附卷可按（見原審二一一至二一四頁），
        並經原審當庭勘驗屬實（見原審卷第一七三頁）。可見被告丙○○立意獨挑
        全部責任，以使其他被告脫身事外。
    ３、事實上，告訴人在台北市○○○路二００號旁巷口被被告丙○○、戊○○二
        人圍住時，被告乙○○即將車駛近，丙○○即將告訴人推上車，分由黃、龍
        二人將告訴人夾坐在車後座之左右，至丙○○住處後，談判時，丙○○將銀
        色手槍放在桌上，告訴人坐在丙○○面前，戊○○在告訴人右邊陽台旁的桌
        子，面向陽台外，擔任警戒，乙○○坐在告訴人左邊床邊，一直聽交談內容
        ，其間乙○○曾以台語向丙○○說：我（按指告訴人）怕他（按指丙○○）
      放一槍；戊○○則說他要看到籌到六百萬元才放人，並說沒有耐性等，且於
        告訴人打電話時嚇稱如聽到不高興的話，他就會開槍，甚至在取款現場時，
        戊○○有拿錢出來數，已經該告訴人在本院供述綦詳（本院卷九十一年三月
        八日訊問筆錄），被告三人既自十三時十五分許即一路長途跟蹤告訴人，挾
        持告訴人上車載往被告丙○○住處，迨談判成立，取款放人已是當日十九時
        四十分許，期間長達六小時以上，縱然被告戊○○、乙○○所辯曾經短暫離
        去購物，亦難辭共同責任，其二人所辯係在不明就裏情況下幫忙丙○○而已
        ，無非畏罪諉卸之詞，不足採信。
    ４、綜上所述，被告丙○○確實持槍強迫告訴人上車，且被告戊○○跟隨在被告
        丙○○身後推擠告訴人，客觀上均足以造成威勢，迫使告訴人聽令上車，之
        後被告丙○○、戊○○分坐告訴人兩側，已達剝奪告訴人行動自由之程度，
        非僅單純壓抑其意思決定自由。且被告戊○○、乙○○事先均已明知被告丙○○遭冒名之事，並應被告丙○○之要求共同前往尋找守候告訴人，於被告
        丙○○住處商談過程中，被告丙○○仍出示槍枝，被告戊○○、乙○○亦有
        言語、動作之脅迫行為，足使告訴人不能抗拒，而不得已願賠償六百萬元，
        顯出於被逼而非自願；之後被告丙○○、戊○○、乙○○一同前往約定地點
        ，由被告戊○○下車取款，再釋放告訴人；嗣被告丙○○宴請被告戊○○、
        乙○○以示答謝，且事後被告丙○○亦透過其兄黃金進與被告戊○○、乙○○勾串供述。是以被告戊○○、乙○○確與被告丙○○有犯意之聯絡、行為
        之分擔甚明。
    ５、至告訴人雖指述被告戊○○持槍迫其上車，並持槍恐嚇要求賠償，然此為被
        告丙○○、戊○○、乙○○所否認，且告訴人亦無法確認何種黑色手槍，亦
        查無任何積極證據足資證明，即應為有利於被告之認定。
    (三)綜上所述，被告丙○○、戊○○、乙○○所辯，均不足採信。故事證明確，被
      告丙○○、戊○○、乙○○犯行洵堪認定。
三、(一)核被告丙○○為自保、助威並供作談判利器而製造土製炸彈之行為，應成立槍
      砲彈藥刀械管制條例第七條第三項、第一項之意圖供自己犯罪之用，而未經許
      可製造炸彈罪（起訴書雖漏載，檢察官已於原審論告時，提出論告書補正）；
      又其為同一動機、目的而改造（非制式或模型）手槍之行為，應成立同條例第
      十一條第三項、第一項之意圖供自己犯罪之用，而未經許可，製造其他可發射
      金屬或子彈具有殺傷力之槍枝罪。此部分共先後改造七枝，其中五枝已完成，
      二支尚不具殺傷力，應認尚未完成，就其完成部分自屬既遂，未完成部分則為
      未遂（同條第五項之罪），但既先後改造之時間緊接，犯罪之基本構成要件相
      同，顯係基於概括意思為之，仍應論以連續犯意圖供自己犯罪之用，而未經許
      可，製造其他可發射金屬或子彈具有殺傷力之手槍（既遂）一罪，並就法定刑
      有期徒刑部分加重其刑二分之一。公訴人就此部分先於起訴書中列載起訴法條
      為同條例第十條第一項、第三項、第四項之意圖供自己犯罪之用而未經許可，
      擅自改造、持有模型槍罪，雖於原審論告時就其成品部分改以正確法條辯論（
      原審卷二五九頁），但就半成品部分謂係構成製造槍枝主要零件罪（原審卷二
      八三頁），仍嫌未洽，該部分起訴法條自應予以變更，先予敘明。又其購進子
      彈而持有之行為，應成立同條例第十二條第四項之未經許可，持有子彈罪。
    (二)核被告丙○○、戊○○、乙○○共同由丙○○持槍、一起挾持、強取財物之行
      為，其中持槍部分，應成立上開條例第十一條第四項之未經許可，持有其他可
      發射金屬或子彈具有殺傷力之槍枝罪（丙○○部分其持有槍枝行為應為上開改
      造槍枝行為所吸收而不另論罪）。挾持部分，應成立刑法第三百零二條第一項
      之妨害自由罪。強取財物部分，因懲治盜匪條例業經  總統於九十一年一月三
      十日公布廢止，同日公布修正刑法第三百三十條條文，依刑法第二條第一項規
      定，並參酌最高法院二十五年上字第二六七號、二十八年上字第二三九七號、
      五十一年台上字第二一七九號判例意旨，以修正後刑法第三百三十條第一項之
      結夥三人以上強盜罪規定較有利於被告等人，自應論以該修正後刑法第三百三
      十條之罪。起訴書就此部分援引同法第三百四十六條第一項之恐嚇取財罪名，
      而檢察官於原審論告時又改為懲治盜匪條例第五條第一項第一款之盜匪罪名（
      原審卷二八二頁），均嫌未洽，該起訴法條應予變更，亦予說明。被告戊○○
      、乙○○二人就此所犯之三罪，有方法、目的之牽連關係，應從一較重之修正
      後刑法第三百三十條結夥三人以上強盜罪處斷，該二人與丙○○間彼此有犯意
      聯絡及行為分擔，為共同正犯。
    (三)被告丙○○就右(一)(二)部分之行為，因具有方法目的之牽連關係，應從一重論以
      意圖供自己犯罪之用，未經許可，製造炸彈罪。其就有關槍枝、子彈、炸彈，
      於偵查、審理中自白，並供述全部槍枝、子彈、炸彈之來源，且因此防止重大
      危害治安事件之發生，應依槍砲彈藥刀械管制條例第十八條第四項規定減輕其
      刑。
四、原審予以論罪科刑，固非無見，惟原判決(一)未及就懲治盜匪條例廢止之情形，比
    較應適用之法律，尚嫌未洽。(二)就被告丙○○著手改造槍枝，雖仍不具殺傷力，
    屬半成品，竟遽論以未經許可持有槍枝主要組成零件罪，而非認屬意圖供自己犯
    罪之用，未經許可製造可發射金屬或子彈具有殺傷力之槍枝未遂行為，亦有未當
    。被告三人猶執陳詞，或請求輕判，或否認犯罪，雖不能認有理由，但原判決既
    有可議，即無可維持，應由本院予以撤銷改判。爰審酌被告丙○○、戊○○、乙○○之犯罪動機僅係因被告丙○○未領掛用人頭費用，竟以非法手段來遂行索賠
    目的，對告訴人及社會安全所造成之損害，被告丙○○坦承炸彈、槍彈犯行，被
    告丙○○、戊○○、乙○○均否認盜匪犯行之態度等一切情狀，分別量處如主文
    所示之刑，就被告丙○○所處罰金部分諭知易服勞役之折算標準，且依被告丙○○犯罪之性質，認有褫奪公權之必要，爰依刑法第三十七條第二項規定，分別諭
    知如主文所示之褫奪公權。扣案如附表一至四所示之槍枝、子彈、改造手槍半成
    品、零件、炸彈，均係違禁物，應依刑法第三十八條第一項第一款規定宣告沒收
    。
    扣案之如附表五所示之物，為被告丙○○供改造槍枝、炸彈所用之物，扣案之如
    附表六所示之手銬，為被告丙○○預備犯罪所用之物，扣案之如附表八所示之物
    ，為被告丙○○、戊○○、乙○○犯罪所得之物，且均為被告丙○○所有，業經
    被告丙○○供陳在卷，依法應併予宣告沒收。至扣案之如附表九所示之子彈，不
    具殺傷力，非屬違禁物，亦非被告丙○○、戊○○、乙○○犯罪所用或預備犯罪
    之物，不得宣告沒收。
五、末按保安處分適用裁判時之法律，刑法第二條第二項定有明文。查被告丙○○、
    戊○○、乙○○行為後，槍砲彈藥刀械管制條例第十九條關於強制工作之規定業
    經  總統於九十年十一月十四日公布予以刪除，自同月十六日起生效，揆諸前揭
    規定，本件應適用裁判時之法律，而無須宣告強制工作，亦無比較新舊法之必要
    。又臺灣臺北地方法院檢察署九十年偵字第一四二三九號移送併辦部分，因與前
    開有罪部分有實質上一罪關係，為起訴效力所及，本院自應併予審理。均附此說
    明。
六、公訴意旨另以被告丙○○改造如附表二、九所示之子彈，尚涉有槍砲彈藥刀械管
    制條例第十二條第一項、第三項之意圖供自己犯罪之用，未經許可製造子彈罪嫌
    。惟查：如附表九所示之子彈不具殺傷力，如前所述，而彈殼亦不能排除係他人
    射擊後遺留，而於被告買槍附贈之物，鋼珠之持有，且不必然即有改造子彈行為
    ，被告丙○○既否認有改造子彈之行為，此外，復查無其他積極證據足資認定被
    告有上開犯行，自應認不能證明其有此部分犯罪，原應為無罪之諭知，惟公訴意
    旨認此部分與前開有罪部分有裁判上一罪關係，屬審判上同一事件，此部分爰不
    另為無罪之諭知。
據上論斷，應依刑事訴訟法第三百六十九條第一項前段、第三百六十四條、第二百九
十九條第一項前段、第三百條，槍砲彈藥刀械管制條例第七條第三項、第一項、第十
一條第三項、第一項、第十二條第四項、第十八條第四項，刑法第十一條前段、第二
條第一項前段、第二十八條、第五十六條、第三百零二條第一項、第三百三十條第一
項（修正後）、第五十五條、第四十二條第二項、第三項、第三十七條第二款、第三
十八條第一項第一款、第二款、第三款，罰金罰鍰提高標準條例第二條，現行法規所
定貨幣單位折算新臺幣條例第二條，判決如主文。
本案經檢察官陳明光到庭執行職務。
中      華      民      國    九十一    年      四      月     十七     日
                              臺灣高等法院刑事第十四庭
                                  審判長法  官  陳  祐  輔
                                        法  官  陳  國  文
                                        法  官  洪  昌  宏
右正本證明與原本無異。
如不服本判決應於收受送達後十日內向本院提出上訴書狀，其未敘述上訴之理由者並
得於提起上訴後十日內向本院補提理由書（均須按他造當事人之人數附繕本）。
                                        書記官  廖  月  女
中      華      民      國    九十一    年      四      月    二十二    日
附錄：本案論罪科刑法條全文
槍砲彈藥刀械管制條例第七條
未經許可，製造、販賣或運輸火砲、肩射武器、機關槍、衝鋒槍、卡柄槍、自動步槍
、普通步槍、馬槍、手槍或各類砲彈、炸彈、爆裂物者，處死刑、無期徒刑或七年以
上有期徒刑；處徒刑者，併科新臺幣三千萬元以下罰金。
未經許可，轉讓、出租或出借前項所列槍砲、彈藥者，處無期徒刑或五年以上有期徒
刑，併科新臺幣一千萬元以下罰金。
意圖供自己或他人犯罪之用，而犯前二項之罪者，處死刑或無期徒刑；處徒刑者，併
科新臺幣五千萬元以下罰金。
未經許可，持有、寄藏或意圖販賣而陳列第一項所列槍砲、彈藥者，處五年以上有期
徒刑，併科新臺幣一千萬元以下罰金。
第一項至第三項之未遂犯罰之。
槍砲彈藥刀械管制條例第十一條
未經許可，製造、販賣或運輸第四條第一款所稱其他可發射金屬或子彈具有殺傷力之
各式槍砲者，處五年以上有期徒刑，併科新臺幣一千萬元以下罰金。
未經許可，轉讓、出租或出借前項所列槍砲者，處三年以上十年以下有期徒刑，併科
新臺幣七百萬元以下罰金。
意圖供自己或他人犯罪之用，而犯前二項之罪者，處無期徒刑或七年以上有期徒刑，
併科新臺幣一千萬元以下罰金。
未經許可，持有、寄藏或意圖販賣而陳列第一項所列槍枝者，處一年以上七年以下有
期徒刑，併科新臺幣七百萬元以下罰金。
第一項至第三項之未遂犯罰之。
槍砲彈藥刀械管制條例第十二條
未經許可，製造、販賣或運輸子彈者，處一年以上七年以下有期徒刑，併科新臺幣五
百萬元以下罰金。
未經許可，轉讓、出租或出借子彈者，處六月以上五年以下有期徒刑，併科新臺幣三
百萬元以下罰金。
意圖供自己或他人犯罪之用，而犯前二項之罪者，處三年以上十年以下有期徒刑，併
科新臺幣七百萬元以下罰金。
未經許可，持有、寄藏或意圖販賣而陳列子彈者，處五年以下有期徒刑，併科新臺幣
三百萬元以下罰金。
第一項至第三項之未遂犯罰之。
刑法第三百零二條
 (剝奪他人行動自由罪）
 私行拘禁或以其他非法方法，剝奪人之行動自由者，處五年以下有期徒刑、拘役或?
T百元以下罰金。
因而致人於死者，處無期徒刑或七年以上有期徒刑，致重傷者，處三年以
上十年以下有期徒刑。
第一項之未遂犯罰之。
刑法第三百二十八條
意圖為自己或第三人不法之所有，以強暴、脅迫、藥劑、催眠術或他法，至使不能抗
拒，而取他人之物或使其交付者，為強盜罪，處五年以上有期徒刑。
以前項方法得財產上不法之利益或使第三人得之者，亦同。
犯強盜罪因而致人於死者，處死刑、無期徒刑或十年以上有期徒刑；致重傷者，處無
期徒刑或七年以上有期徒刑。
第一項及第二項之未遂犯罰之。
預備犯強盜罪者，處一年以下有期徒刑、拘役或三千元以下罰金。
刑法第三百三十條
犯強盜罪而有第三百二十一條第一項各款情形之一者，處七年以上上有期徒刑。
前項之未遂犯罰之。
刑法第三百二十一條第一項第三款
犯竊盜罪而有左列情形之一者，處六月以上五年以下有期徒刑：
三、攜帶兇器而犯之者。
附表一（槍枝）：
  １  改造霰彈槍一把（仿霰彈槍製造之玩具槍換裝土造金屬槍管改造而成，槍枝管
      制編號：0000000000）
  ２  改造手槍一把（仿ＢＥＲＥＴＴＡ廠半自動手槍製造之金屬玩具手槍換裝土造
      金屬槍管改造而成，槍枝管制編號：0000000000，含彈匣一只）
  ３  改造手槍一把（仿ＷＡＬＴＨＥＲ廠半自動手槍製造之金屬玩具手槍換裝土造
      金屬槍管改造而成，槍枝管制編號：0000000000，含彈匣一只）
  ４  改造手槍一把（仿ＷＡＬＴＨＥＲ廠半自動手槍製造之金屬玩具手槍換裝土造
      金屬槍管改造而成，槍枝管制編號：0000000000，含彈匣一只）
  ５  改造手槍一把（仿ＷＡＬＴＨＥＲ廠半自動手槍製造之金屬玩具手槍換裝土造
      金屬槍管改造而成，槍枝管制編號：0000000000，含彈匣一只）
附表二 （子彈）：
  １  制式１２ＡＵＧＥ霰彈一顆
  ２  改造子彈九顆
  ３  土造子彈三十三顆
附表三（改造槍枝半成品）：
  １  改造手槍半成品一把（玩具金屬槍身、土造金屬槍管半成品、玩具金屬彈匣、
      玩具金屬滑套、複進簧、複進簧桿及撞針室等零件，槍枝管制編號：
      0000000000 ）
  ２  改造手槍半成品一把（仿ＷＡＬＴＨＥＲ廠半自動手槍製造之金屬玩具手槍車
      通槍管內阻鐵改造而成，槍管與槍身分離，槍枝管制編號：0000000000）
附表四（炸彈）：
  １  土製炸彈四顆
附表五（改造槍枝、炸彈所用之物）：
  １  黑色火藥一瓶（毛重０點７６公克，淨重０點３０公克，驗餘０點１２公克）
  ２  底火用火藥一瓶（毛重１點６３公克，淨重１點０４公克，驗餘０點９４公克
      ）
  ３  底火一盒（係土造底火皿及直徑約４ｍｍ之金屬錐狀物）
  ４  定時開關組（B.B.CALL呼叫器）一組
  ５  銅條九條
  ６  改造槍械用鑽床組一組
  ７  虎頭夾固定器一組
  ８  電鑽（含各式研磨鑽頭組）一組
  ９  三用電表一具
  １０  焊槍一把
    游標卡尺一支
    改造工具組二盒
  13.  金屬彈簧條二十四條
附表六（預備供犯罪所用之物）：
  １  警用手銬三具
附表七：
      發票人：龍林國際網路股份有限公司
      付款人：富邦銀行雙和分行
      帳  號：000000000號
  １  票號：ＫＮ0000000號，金額一百萬元
  ２  票號：ＫＮ0000000號，金額一百萬元
  ３  票號：ＫＮ0000000號，金額二百萬元
  ４  票號：ＫＮ0000000號，金額一百四十萬元
附表八（犯罪所得之物）：
  １  信封一只（內有協議書一張）
附表九--無殺傷力：
  １  已擊發過之改造霰彈二十顆
  ２  土造子彈十三顆
  ３  直徑３ｍｍ之小鋼珠一盒
  ４  改造彈殼（頭）一盒（土造金屬彈殼半成品、制式口徑９ｍｍ彈頭及８˙８ｍ
      ｍ之鉛彈頭）
  ５  制式１２ＧＡＵＧＥ霰彈殼（不具底火皿）五十三顆
